【裁判字號】    97,上訴,3197
【裁判日期】    980304
【裁判案由】    違反槍砲彈藥刀械管制條例
【裁判全文】
臺灣高等法院臺中分院刑事判決        97年度上訴字第3197號
上  訴  人  臺灣臺中地方法院檢察署檢察官
上  訴  人
即  被  告  乙○○
                      樓
選任辯護人  王素玲  律師
上  訴  人
即  被  告  戊○○
選任辯護人  謝萬生  律師
被      告  丙○○
指定辯護人  本院公設辯護人  己○○
上列上訴人等因被告等違反槍砲彈藥刀械管制條例案件，不服臺
灣臺中地方法院97年度訴字第2942號中華民國97年10月31日第一
審判決（起訴案號：臺灣臺中地方法院檢察署97年度偵字第1242
5號），提起上訴，本院判決如下：
      主  文
上訴駁回。
      犯罪事實
一、乙○○明知可發射子彈具有殺傷力之改造手槍及子彈，為槍
    砲彈藥刀械管制條例所列管禁止持有之物，未經主管機關許
    可，不得寄藏之，竟基於未經許可，寄藏可發射子彈具有殺
    傷力之改造手槍及子彈之犯意，於民國89年間某日，在臺北
    縣五股鄉○○○路旁某處，受自稱「游木園」（目前已死亡
    ）之成年男子之委託，代為保管仿 BERETTA廠84型半自動手
    槍製造之可發射子彈具有殺傷力之改造手槍1支（含彈匣1個
    ，槍枝管制編號0000000000號）及具有殺傷力之子彈（由金
    屬彈殼組合直徑 8.4±0.5mm金屬彈頭而成）2顆及不具有殺
    傷力且彈頭業與彈殼分離之子彈1顆，並將之藏放在車號042
    7-EM號自用小客車內。嗣於 97年5月21日，因認將上開槍、
    彈置放在業經吊扣牌照之上開自用小客車內並不妥當，乃將
    之攜出，而在搭乘丙○○（由本院諭知無罪，詳如後述）駕
    駛之戊○○所有車號 0688-KM自用小客車時，將槍、彈暫放
    在該自用小客車後座上。
二、戊○○明知可發射子彈具有殺傷力之改造手槍及子彈，為槍
    砲彈藥刀械管制條例所列管禁止持有之物，未經主管機關許
    可，不得持有之，於97年2月間某日，發現自稱「丁○○」
    之成年男子遺留在其車號0688-KM 號自用小客車內之黑色包
    包，內有仿BERETTA廠92FS型半自動手槍製造之可發射子彈
    具有殺傷力之改造手槍1支（含彈匣1個，槍枝管制編號0000
    000000號）、仿BERETTA廠84型半自動手槍製造之可發射子
    彈具有殺傷力之改造手槍1支（含彈匣1個，槍枝管制編號00
    00000000號）及具有殺傷力之子彈（由金屬彈殼組合直徑6.
    0±0.5mm鋼珠而成）13顆、具有殺傷力之子彈（由金屬彈殼
    組合直徑7.9±0.5mm金屬彈頭而成）8顆，且又聯絡不上「
    丁○○」，竟基於未經許可，持有可發射子彈具有殺傷力之
    改造手槍及子彈之犯意，未經許可，而持有上開槍、彈，並
    將之繼續藏放在車內後座。
三、嗣於97年5月21日，因與乙○○、丙○○同車之際，認為將
    槍、彈置於後座易引人注意，遂將其中仿BERETTA廠84型半
    自動手槍製造之可發射子彈具有殺傷力之改造手槍1支（含
    彈匣1個，槍枝管制編號0000000000號）放置在車內中央扶
    手座置物箱內，另1支仿BERETTA廠92FS型半自動手槍製造之
    可發射子彈具有殺傷力之改造手槍1支（含彈匣1個，槍枝管
    制編號0000000000號）及其餘子彈置於提袋內放在車內副駕
    駛座踏板上。乙○○、戊○○、丙○○共乘戊○○所有之車
    號0688 -KM號自用小客車由臺北南下臺中時，初係由丙○○
    駕駛上開自用小客車，戊○○坐於副駕駛座，乙○○坐於後
    座，期間因丙○○表示疲累，戊○○請乙○○代替丙○○駕
    駛該自用小客車，讓丙○○坐於後座休息，乙○○因疏忽而
    未將置於後座，且已以黑色皮包蓋住的槍、彈攜至駕駛座，
    丙○○亦因疲累熟睡而未發現該置於後座之槍、彈。至翌日
    （即5月22日）凌晨3時20分許，乙○○駕車途經臺中縣清水
    鎮○○路與臨海路路口，因見執勤警員之巡邏車，一時心慌
    而行車忽快忽慢，警員發覺可疑而攔檢盤查，發現該車後座
    放置仿BERETTA廠84型半自動手槍製造之可發射子彈具有殺
    傷力之改造手槍1支（含彈匣1個，槍枝管制編號0000000000
    號，內具有殺傷力之子彈【由金屬彈殼組合直徑8.4±0.5mm
    金屬彈頭而成】2顆及不具有殺傷力且彈頭業與彈殼分離之
    子彈1顆），復自該車副駕駛座腳踏板上之黑色包包內起獲
    仿BERETTA廠92FS型半自動手槍製造之可發射子彈具有殺傷
    力之改造手槍1支（含彈匣1個，槍枝管制編號0000000000號
    ）、及具有殺傷力之子彈（由金屬彈殼組合直徑6.0±0.5mm
    鋼珠而成）13顆、具有殺傷力之子彈（由金屬彈殼組合直徑
    7.9±0.5m m金屬彈頭而成）8顆、又自中央扶手座置物箱內
    ，起獲仿BERETTA廠84型半自動手槍製造之可發射子彈具有
    殺傷力之改造手槍1支（含彈匣1個，槍枝管制編號00000000
    00號），因而查悉上情。
四、案經臺中縣警察局清水分局報告臺灣臺中地方法院檢察署檢
    察官偵查起訴。
    理    由
一、證據能力部分：
  (一)按被告以外之人於審判外之陳述，雖不符刑事訴訟法第159
    條之1至之4等4條之規定，而經當事人於審判程序同意作為
    證據，法院審酌該言詞陳述或書面陳述作成時之情況，認為
    適當者，亦得為證據；當事人、代理人或辯護人於法院調查
    證據時，知有刑事訴訟法第158條第1項不得為證據之情形，
    而未於言詞辯論終結前聲明異議者，視為有前項之同意，同
    法第159條之5定有明文。本案所引用之供述證據，其性質屬
    於證人於審判外的陳述，而為傳聞證據，且查無符合刑事訴
    訟法第159條之1至之4等前4條之情形者，原雖無證據能力，
    然上開供述證據內容，業經本院審理時予以提示並告以要旨
    ，且經檢察官、被告及辯護人表示意見。當事人及辯護人已
    知上述供述證據乃傳聞證據，且同意作為證據或均未於言詞
    辯論終結前，對該內容異議，依上開規定，已擬制其同意作
    為證據，本院審酌上開供述證據作成時，並無人情施壓或干
    擾，亦無不當取供之情形，認為以之作為本案之證據亦屬適
    當，而有證據能力。
  (二)按被告以外之人於偵查中向檢察官所為陳述，除顯有不可信
    之情況者外，得為證據，刑事訴訟法第159條之1第2項定有
    明文。證人乙○○、戊○○、丙○○於檢察官偵查中就自己
    以外之其他被告作證時具結所為之陳述，未曾提及檢察官在
    偵查時有不法取供之情形，檢察官、被告及辯護人於本院審
    理時復獲得充分詰問上開證人之機會，本院亦未發現渠等之
    陳述有何顯有不可信之情況，揆諸上開說明，渠等於偵查中
    之證言自具有證據能力，至於其證明力則詳如後述。
  (三)除法律另有規定外，實施刑事訴訟程序之公務員因違背法定
    程序取得之證據，其有無證據能力之認定，應審酌人權保障
    及公共利益之均衡維護，刑事訴訟法第158之4定有明文。惟
    本案所引用之非供述證據，並無證據證明係實施刑事訴訟程
    序之公務員違背法定程序所取得，自應認均具有證據能力。
二、被告乙○○、戊○○有罪部分：
  (一)上開被告乙○○、戊○○持有槍彈之事實，業據被告乙○○
    、戊○○於原審及本院審理時坦承不諱，核與證人戊○○於
    原審審理時證述被告乙○○持有槍、彈情節、證人乙○○於
    原審審理時證述被告戊○○持有槍、彈情節相符。此外，並
    有被告乙○○受自稱「游木園」之成年男子委託，代為保管
    仿BERETTA廠84型半自動手槍製造之可發射子彈具有殺傷力
    之改造手槍1支（含彈匣1個，槍枝管制編號0000000000號）
    及具有殺傷力之子彈（由金屬彈殼組合直徑8.4±0.5mm金屬
    彈頭而成）2顆及不具有殺傷力且彈頭業與彈殼分離之子彈1
    顆及被告戊○○持有仿BERETTA廠92FS型半自動手槍製造之
    可發射子彈具有殺傷力之改造手槍1支（含彈匣1個，槍枝管
    制編號0000000000號）、仿BERETT A廠84型半自動手槍製造
    之可發射子彈具有殺傷力之改造手槍1支（含彈匣1個，槍枝
    管制編號0000000000號）及具有殺傷力之子彈（由金屬彈殼
    組合直徑6.0±0.5mm鋼珠而成）13 顆、具有殺傷力之子彈
    （由金屬彈殼組合直徑7.9±0.5mm金屬彈頭而成）8顆扣案
    可資佐證及臺中縣警察局清水分局現場勘察報告暨照片附卷
    可稽。
  (二)上開槍、彈經送內政部警政署刑事警察局以檢視法、性能檢
    驗法、試射法鑑定結果，送驗手槍3支，其中槍枝管制編號
    0000000000號槍枝，認係改造手槍，由仿BERE TTA廠92FS型
    半自動手槍製造之槍枝，車通槍管內阻鐵及加裝金屬襯管而
    成，擊發功能正常，可供擊發適用子彈使用，認具殺傷力；
    槍枝管制編號0000000000號槍枝，認改造手槍，由仿BERETT
    A廠84型半自動手槍製造之槍枝，換裝土造金屬槍管而成，
    擊發功能正常，可供擊發適用子彈使用，認具殺傷力；槍枝
    管制編號00000000 00號槍枝，認係改造手槍，由仿BERETTA
    廠84型半自動手槍製造之槍枝，換裝土造金屬槍管而成，擊
    發功能正常，可供擊發適用子彈使用，認具殺傷力；送驗子
    彈23顆，其中13顆，認均係非制式子彈，由金屬彈殼組合直
    徑6.0±0.5mm鋼珠而成，採樣4顆試射，可擊發，認具殺傷
    力；其中8顆，認均係非制式子彈，由金屬彈殼組合直徑7.9
    ±0.5mm金屬彈頭而成，採樣3顆試射，可擊發，認具殺傷力
    ；其中2顆，認均係非制式子彈，由金屬彈殼組合直徑8.4±
    0.5mm金屬彈頭而成，採樣1顆試射，可擊發，認具殺傷力；
    送鑑彈殼1顆，認係非制式金屬彈殼及彈頭等情，亦有內政
    部警政署刑事警察局97年5月22日刑鑑字第0970075782號槍
    彈鑑定書在卷可稽。
    綜合上述，被告二人之自白與事實相符，此部分事證明確，
    被告二人之犯行應堪認定。
  (三)被告戊○○於本院審理時，雖辯稱：伊於原審審理時自白，
    供出槍彈來源係自「丁○○」取得，應有槍砲彈藥刀械管制
    條例第18條第4項減輕其刑規定之適用云云。然查：依槍砲
    彈藥刀械管制條例第18條第4項係規定：「犯本條例之罪，
    於偵查或審判中自白，並供述全部槍砲、彈藥、刀械之來源
    及去向，因而查獲或因而防止重大危害治安事件之發生者，
    減輕或免除其刑」；對照同條第1項規定：「犯本條例之罪
    自首，並報繳其持有之全部槍砲、彈藥、刀械者，減輕或免
    除其刑；其已『移轉持有』而據實供述全部槍砲、彈藥、刀
    械之來源或去向，因而查獲者，亦同」。足見該條第4項所
    稱之「供述去向」應係指已將槍械、彈藥移轉與他人持有之
    情形而言，不包括仍為自己持有之情形在內。本件被告為警
    查獲後，雖供出其事後藏放槍彈地點，既未移轉持有之情形
    ，依上開說明，自無減輕或免除其刑餘地。證人丁○○經本
    院傳喚無著，被告戊○○之選任辯護人請求進一步拘提丁○○，即無必要，併予敘明。
  (四)被告乙○○未經許可，寄藏可發射子彈具有殺傷力之改造手
    槍及子彈，核其所為，係犯槍砲彈藥刀械管制條例第8條第4
    項之未經許可，寄藏可發射子彈具有殺傷力之改造手槍罪及
    同條例第12條第4項之未經許可，寄藏子彈罪。而未經許可
    ，寄藏子彈，係侵害社會法益，被告乙○○未經許可，寄藏
    子彈2顆，為單純一罪。被告乙○○以一寄藏行為，同時、
    同地寄藏可發射子彈具有殺傷之改造手槍1支及具有殺傷力
    之子彈2顆，係以一行為同時觸犯未經許可，寄藏可發射子
    彈具有殺傷力之改造手槍罪及未經許可，寄藏子彈罪，為想
    像競合犯，依刑法第55條前段規定，從一重以未經許可，寄
    藏可發射子彈具有殺傷力之改造手槍罪處斷。又寄藏與持有
    ，均係將物置於自己實力支配之下，僅寄藏必先有他人之持
    有行為，而後始為之受寄代藏而已，故寄藏之受人委託代為
    保管，其保管之本身，亦屬持有。被告乙○○受「游木園」
    之託，保管寄藏可發射子彈具有殺傷力之改造手槍、子彈，
    其保管本身的持有犯行，係受寄之當然結果，法律上自宜僅
    就「寄藏」行為為包括之評價，不另就「持有」予以論罪。
    至於刑事訴訟法第300條規定有罪之判決，得就起訴之犯罪
    事實變更檢察官所引應適用之法條，其所謂犯罪事實，係指
    單純一罪之單一事實及實質上一罪之「全部犯罪事實」而言
    ，始有變更起訴法條之適用，亦即在不擴張及減縮原訴之原
    則下，法院得就有罪判決，於不妨害基本社會事實同一之範
    圍內，自由認定事實，變更檢察官所引應適用之法條而言，
    二者不能混為一談（最高法院87年度臺上字第766號、88年
    度臺上字第5591號、89年度臺上字第2390號判決意旨參照）
    。且持有、寄藏可發射子彈具有殺傷力之改造手造及子彈係
    分別規定在同1條項，故本院認定被告乙○○寄藏可發射子
    彈具有殺傷力之改造手槍及子彈部分與公訴人起訴持有之罪
    名，雖屬有異，惟尚無變更起訴法條之必要，附此敘明。
  (五)被告戊○○未經許可，持有可發射子彈具有殺傷力之改造手
    槍及子彈，核其所為，係犯槍砲彈藥刀械管制條例第8條第4
    項之未經許可，持有可發射子彈具有殺傷力之改造手槍罪及
    同條例第12條第4項之未經許可，持有子彈罪。而未經許可
    ，持有可發射子彈具有殺傷力之改造手槍及未經許可，持有
    子彈，均係侵害社會法益，被告戊○○未經許可，持有可發
    射子彈具有殺傷力之改造手槍2支及未經許可，持有子彈21
    顆，均為單純一罪。被告戊○○以一持有行為，同時、同地
    持有可發射子彈具有殺傷之改造手槍2支及具有殺傷力之子
    彈21顆，係以一行為同時觸犯未經許可，持有可發射子彈具
    有殺傷力之改造手槍罪及未經許可，持有子彈罪，為想像競
    合犯，依刑法第55條前段規定，從一重以未經許可，持有可
    發射子彈具有殺傷力之改造手槍罪處斷。
三、被告丙○○無罪部分及被告乙○○、戊○○不另為無罪諭知
    部分：
  (一)公訴意旨略以：被告乙○○、戊○○及丙○○均明知槍枝及
    子彈係管制之違禁物品，非經許可，不得擅自持有，被告乙○○自88、89年之不詳時間，在不詳地點，自友人游木園處
    ，取得下列槍彈：(1)具殺傷力之仿BERETTA廠92FS型改造半
    自動手槍（已車通槍管內阻鐵及加裝金屬襯管，槍枝管制編
    號0000000000號）、(2)具殺傷力之仿BERETTA廠84型改造半
    自動手槍（已換裝土造金屬槍管，槍枝管制編號0000000000
    號）、(3)具殺傷力之仿BERETTA廠84型改造半自動手槍（已
    換裝土造金屬槍管，槍枝管制編號0000 000000號）、(4)子
    彈24顆（其中23顆可供擊發，具有殺傷力），而無故持有之
    。嗣被告乙○○於97年6月間，將上開槍、彈藏放在自己所
    使用之自用小客車內，該車則停放在臺北縣五股鄉垃圾山旁
    之某私人停車場內。97年5月21日中午12時許，被告乙○○
    至被告戊○○位在臺北縣樹林市○○街○段325巷62號7樓住
    處，向被告戊○○借用車號0688-KM號自用小客車，前往上
    開停車場，取出上開槍、彈，並放置在車上。之後，被告乙○○駕駛該車載同被告戊○○及丙○○，在車上將上開槍枝
    ，分別交由被告戊○○及丙○○持有，並共乘該車前往臺中
    。至翌日（即5月22日）凌晨3時20分許，乙○○駕車途經臺
    中縣清水鎮○○路與臨海路路口，因見執行警員之巡邏車，
    一時心慌而行車忽快忽慢，而為警員攔檢盤查，發現該車後
    座放置改造手槍1支、彈匣1個、子彈10顆、空殼子彈1顆，
    復自該車副駕駛座腳踏板上之黑色包包內起獲改造手槍1支
    、子彈13顆，再自中央扶手座置物箱內，起獲改造手槍1支
    ，因認被告乙○○就涉嫌持有扣案仿BERETTA廠92FS型半自
    動手槍製造之可發射子彈具有殺傷力之改造手槍1支（含彈
    匣1個，槍枝管制編號0000000000號）、仿BERETTA廠84型半
    自動手槍製造之可發射子彈具有殺傷力之改造手槍1支（含
    彈匣1個，槍枝管制編號0000000000號）及具有殺傷力之子
    彈（由金屬彈殼組合直徑6.0±0.5mm鋼珠而成）13顆、具有
    殺傷力之子彈（由金屬彈殼組合直徑7.9±0.5mm金屬彈頭而
    成）8顆；被告戊○○就涉嫌持有扣案仿BER ETTA廠84型半
    自動手槍製造之可發射子彈具有殺傷力之改造手槍1支（含
    彈匣1個，槍枝管制編號0000000000號）及具有殺傷力之子
    彈（由金屬彈殼組合直徑8.4±0.5mm金屬彈頭而成）2顆，
    均另涉犯槍砲彈藥刀械管制條例第8條第4項之未經許可，持
    有可發射子彈具有殺傷力之改造手槍罪嫌及同法第12條第4
    項之未經許可，持有子彈罪嫌；被告丙○○就本案全部扣案
    之具有殺傷力之槍、彈，涉犯槍砲彈藥刀械管制條例第8條
    第4項之未經許可，持有可發射子彈具有殺傷力之改造手槍
    罪嫌及同法第12條第4項之未經許可，持有子彈罪嫌。
  (二)公訴意旨認定被告乙○○、戊○○、丙○○涉犯上開罪嫌，
    係以上開犯罪事實，業據被告乙○○於檢察官偵查時坦承不
    諱，而本案槍、彈為警查獲時，係分別放置在後座、副駕駛
    座腳踏板及中央扶手座置物箱內，此有現場照片附卷可稽。
    被告丙○○及戊○○既分別坐在該車之後座及副駕駛座，對
    於其座位附近所放置之槍枝，當無不知之理。被告乙○○雖
    表示：「因為戊○○打電話來時，正在擦槍，沒有收起來。
    警察來臨檢時，情急之下，才把槍往後座丟，原本是放在駕
    駛座椅及中央扶手中間」等語。然車上並未發現擦拭槍枝之
    工具，又如被告乙○○果有擦槍之行為，則其自臺北南下至
    臺中途中，已有機會將槍枝及子彈收妥，惟其不僅未收妥，
    反而將所持有之槍、彈分別放置在後座及副駕駛座，顯見被
    告乙○○所述擦槍等語，乃係迴護被告丙○○及戊○○之詞
    ，不足採信。被告乙○○應係已將槍枝分交被告丙○○及戊○○所持有，並將所持有之子彈加以分配。此外，並有內政
    部警政署刑事警察局槍彈鑑定書、臺中縣警察局清水分局扣
    押筆錄、現場勘察報告、現場及槍枝照片9張、臺中縣警察
    局槍枝初步檢視報告表3份附卷可稽及上開槍、彈扣案可資
    佐憑等情為其論據。另檢察官上訴意旨略以：被告乙○○
    於查獲之初及檢察官偵訊時，均稱前開扣案之槍彈，均為其
    所有，至審理時始改稱僅持有仿BERETTA廠84型半自動手槍
    製造之可發射子彈具有殺傷力之改造手槍1支（含彈匣1個，
    槍枝管制編號0000000000號）及具有殺傷力之子彈（由金屬
    彈殼組合直徑8.4±0.5mm金屬彈頭而成）2顆及不具有殺傷
    力且彈頭業與彈殼分離之子彈1顆。惟被告乙○○無故怎會
    將其他槍彈之責任往自己身上扛，其翻異前詞顯有可疑。
    證人即承辦之員警辛○○及庚○○均證稱：查獲當時有緊盯
    著被告3人看，且不准他們交談，當時他們3人亦未交談等語
    。則被告乙○○辯稱：查獲當時戊○○偷偷告知，要伊承擔
    其他槍彈之責任等情。已與前開2位證人所言有異。原審
    雖認被告丙○○並未持有槍枝，惟被告3人雖稱遭查獲當日
    ，係要前往查獲地點看車頭等語，然查獲時間為97年5月22
    日凌晨3時許，被告3人在上開時間前往看車頭顯有可疑。且
    於審理中，經詢問查獲之員警辛○○及庚○○均證稱：查獲
    地點並無大車頭，該處是一片空地，只有前面有幾間修車場
    ，當時有詢問被告3人為何至查獲地點，他們當時說要找朋
    友，當時也有沒有人說要找車頭等語。顯見被告3人供述要
    前往找車頭等情，顯係臨訟卸責之詞。被告丙○○辯稱：
    是戊○○說要看車頭，才載伊從北部開下去等情。顯與證人
    證述之當場查獲情形有異，且被告3人若僅是要看車頭，何
    須隨身攜帶槍枝在身，被告乙○○更是將槍枝從自己之車上
    移至戊○○之車上，被告3人攜帶槍枝之情形顯有可疑。
    員警查獲槍枝當時，被告丙○○之座位旁邊即有槍枝1把，
    且僅有用紙片蓋住，並未完整包裝，且從新竹至臺中均坐在
    後座，前開槍枝又並未經完整包裝，被告戊○○、丙○○應
    均知悉被告乙○○持有槍枝，被告3人應係共同持有扣案之
    槍彈等語。
  (三)訊據被告乙○○、戊○○、丙○○堅詞否認有為上揭犯行，
    被告乙○○辯稱：車號0688-KM號自用小客車後座為警查獲
    之仿BERETTA廠84型半自動手槍製造之可發射子彈具有殺傷
    力之改造手槍1支（含彈匣1個，槍枝管制編號0000 000000
    號）及具有殺傷力之子彈（由金屬彈殼組合直徑8. 4 ±0.
    5mm金屬彈頭而成）2顆及不具有殺傷力且彈頭業與彈殼分
    離之子彈1顆確實是伊所持有，但伊並不知車內尚有其他槍
    、彈，伊會承認持有車內所有為警查獲之槍、彈，是因為伊
    與被告戊○○、丙○○被警方壓制在該自用小客車車尾時，
    被告戊○○說其他的槍、彈為其所有，要伊承認是伊所有，
    伊因為積欠被告戊○○新臺幣13萬元，且認為被告戊○○持
    有的槍枝應該不具有殺傷力，故答應被告戊○○承認持有全
    部的槍、彈等語；被告戊○○辯稱：車號0688-KM號自用小
    客車副駕駛座腳踏板黑色包包內及中央扶手座置物箱為警查
    獲之仿BERETTA廠92FS型半自動手槍製造之可發射子彈具有
    殺傷力之改造手槍1支（含彈匣1個，槍枝管制編號00000000
    00號）、仿BERETTA廠84型半自動手槍製造之可發射子彈具
    有殺傷力之改造手槍1支（含彈匣1個，槍枝管制編號000000
    0000號）及具有殺傷力之子彈（由金屬彈殼組合直徑6.0±0
    .5mm 鋼珠而成）13顆、具有殺傷力之子彈（由金屬彈殼組
    合直徑7.9±0.5mm金屬彈頭而成）8顆，確為伊所持有之槍
    、彈，其餘為被告乙○○所持有，伊在為警查獲前，並不知
    道被告乙○○持有槍、彈，伊並未要求被告乙○○承認所有
    槍、彈為其持有，可能是因為警方最初係發現被告乙○○持
    有的槍、彈，連帶使伊持有之槍、彈亦為警查獲，故被告乙○○乃自願承認所有槍、彈為其所持有等語；被告丙○○辯
    稱伊是受僱於被告戊○○擔任司機，案發當時被告戊○○說
    要帶伊去看聯結車車頭，伊就跟著被告戊○○去，之後就在
    路上為警查獲，當時車上很暗，伊人也很累，對放在伊旁邊
    的槍、彈，伊並不知情，為警查獲之前，亦不知道被告乙○○、戊○○持有槍、彈等語。
  (四)按犯罪事實應依證據認定之，無證據不得認定犯罪事實；不
    能證明被告犯罪者，應諭知無罪之判決，刑事訴訟法第154
    條第2項、第301條第1項分別定有明文。又事實之認定，應
    憑證據，如未能發現相當證據，或證據不足以證明，自不能
    以推測或擬制之方法，以為裁判基礎（最高法院40年臺上字
    第86號判例參照）。而認定犯罪事實所憑之證據，雖不以直
    接證據為限，間接證據亦包括在內，然而無論直接證據或間
    接證據，其為訴訟上之證明，須於通常一般之人均不致有所
    懷疑，而得確信其為真實之程度者，始得據為有罪之認定，
    倘其證明尚未達到此一程度，而有合理之懷疑存在，而無從
    使事實審法院得有罪之確信時，即應由法院為諭知被告無罪
    之判決（最高法院76年臺上字第4986號判例參照）。又刑事
    訴訟法第161條第1項規定：檢察官就被告犯罪事實，應負舉
    證責任，並指出證明之方法。因此，檢察官對於起訴之犯罪
    事實，應負提出證據及說服之實質舉證責任。倘其所提出之
    證據，不足為被告有罪之積極證明，或其指出證明之方法，
    無從說服法院以形成被告有罪之心證，基於無罪推定之原則
    ，自應為被告無罪判決之諭知（最高法院92年度臺上字第12
    8號判例參照）。
  (五)本院查：
  (1)被告乙○○於警詢時固坦承警方在車號0688-KM號自用小客
    車副駕駛座腳踏板上之黑色包包內查獲之改造90手槍1 支、
    彈匣1個、子彈13顆、在右後乘客座位上查獲改造貝瑞塔手
    槍1支、彈匣1個、子彈10發及空彈殼1發、在中央扶手座置
    物箱內查獲改造貝瑞塔手槍1支、彈匣1個為其所有，伊並未
    把攜帶槍枝的事情告知被告戊○○、丙○○等語；於檢察官
    偵查時更具結證稱車內為警方查獲之槍、彈都是伊1個人的
    ，被告戊○○、丙○○並不知情，伊當時將1支槍放在車子
    的中間扶手座置物箱內，1支槍放在副駕駛座的椅子下，1支
    槍放在扶手與伊大腿旁邊，子彈分別放在伊的二個包包及乘
    客椅座下面等語。惟若上開為警查獲之槍、彈確皆為被告所
    有並置放於車內，且被告戊○○、丙○○完全不知情，則被
    告乙○○對該槍、彈於車內之放置地點，理應知之甚詳。乃
    被告乙○○就上開3支改造手槍及23顆子彈、1顆空彈殼於車
    內的放置地點，卻前後陳述迥異，已足令人生疑。
  (2)被告乙○○於原審審理時改稱在該車後座為警查獲之改造手
    槍1支及子彈2顆、空彈殼1個始為其所有，其餘的槍、彈為
    被告戊○○所有，其係應被告戊○○之要求，而為其擔下其
    他槍、彈的刑事責任等語，推翻其於警詢及檢察官偵查中之
    自白。而被告戊○○於原審審理時亦坦承除上開被告乙○○
    承認持有之槍、彈外，其餘扣案之槍、彈均為其所持有，被
    告乙○○、丙○○並不知情等語。是被告乙○○於警詢及檢
    察官偵查時坦承持有扣案全部槍、彈之自白，已然存有合理
    之懷疑。
  (3)依臺灣臺中看守所97年8月15日中所戒字第0970003797號函
    附之被告乙○○會客紀錄暨談話錄音光碟及原審法院勘驗筆
    錄所示：
    97/05/30 11分40秒乙○○與胡氏金鸞
      胡：老公，你有沒有承認？有喔。那時候你說你撿到就好
          ，幹麼承認？
      范：沒有啊，就乾脆我處理。到時候他要幫我處理外面的
          。
      胡：他說對不對？他有說嗎？
      范：有啊。
      胡：如果他做不到呢？
      范：做不到，出去我就找他啊。
      胡：我是怕他做不到。
      范：應該是不會啦。因為他自己講的。
    97/06/23 11分40秒乙○○與陳美琳
      陳：交保要20萬，媽媽那邊已經沒錢了，你1個人嗎？那
          你朋友呢？
      范：5萬。
      陳：他們5萬喔，怎麼你比較多？你擔下來喔？喔，你擔
          下來就對了。好講義氣。
    97/07/02 1分17秒-2分18秒乙○○與鄭源盛
      范：黃大哥的電話你知道嗎？
      鄭：我知道。
      范：你問他1支，現在是3支，3支是不是要管訓？
      鄭：對啊。
      范：3支要管訓？
      鄭：我問他一下喔。你寫說你的喔？
      范：嗯。
      鄭：了解，我再問他看看。
      范：你問他看看3支是不是要管訓？
      鄭：但是你問他沒有用，我馬上就要，你姊姊有下來阿。
          等一下要過去．．．。
      范：昨天律師有過來。
      鄭：你有跟他說什麼？
      范：我有問他啦，他昨天是拿管訓的單子給我，流氓管訓
          的單子，3支要管訓。
      鄭：我待會會過去他那邊。
      范：那3支要受管訓，那看看「大枝」要怎麼跟我處理。
    97/07/02 5分12秒-7分30秒乙○○與胡氏金鸞
      范：那個你看呢？那個阿盛會問黃大哥，問他是不是3支
          要管訓？管訓的話我要多1個3年。
      胡：你可以保出來啊。
      范：我可以保出來，但是管訓的話多3年啊。總共要8年。
      胡：是喔。
      范：你看要不要擔下來？
      胡：不要。你一定要自己顧自己。現在朋友都嘛一樣。要
          自己顧自己，你不要讓我離開你那麼久。不要喔。
      范：這樣「大枝」他要那個啊。
      胡：不要管他那個，因為他外面處理，我給你錢，一分錢
          啊，可是錢有辦法？那不行啦。你今年已經44歲了。
          你要住在裡面看不到你爸爸喔。你爸爸也是身體不好
          啊，不要啦，我跟你講喔。你要擔那個，我就不理你
          ，不要來看你了。
      范：這樣「大枝」的，這樣我要跟他講。
      胡：你跟他講，叫別人來處理。
    97/07/02 7分56秒-8分40秒乙○○與胡氏金鸞
      范：我現在就是要馬上知道這個法律是不是3支，是要管
          訓多1個3年。
      胡：對啦。要7年以上。
      范：我7年以上喔，多1個管訓3年。
      胡：對啦，你住在裡面要等到60幾歲再出來。
      范：那這樣子，看「大枝」的要怎麼樣處理啊。
      胡：你要問他啦，要跟他老婆講，他今天有拿5000元給我
          啦。那個三五的事也還沒有處理。
    97/07/04 10分6秒-11分7秒乙○○與范美珍、胡氏金鸞
      范：所以說我就是要馬上問律師，不行的話，我就趕快叫
          「大枝」的過來，看他要怎樣處理。
      珍：他沒辦法處理。
      胡：他現在很怕啦。要翻臉了。他那天已經翻臉了。你不
          要顧他，你要顧自己。我在外面不會說謊，以前他的
          個性你也知道，他現在已經翻臉了。「大枝」的個性
          你也知道，你不要相信他的，他說話你要打折。你要
          顧你自己喔，不然我回去越南，我會哭死喔。你不要
          相信他們，他們講的不是真的話。
      范：對啦，現在就要馬上問律師條例，叫律師趕快來跟我
          講清楚，可以的話就那個，不可以的話，我要趕快。
    97/07/07 7分0秒-7分49秒乙○○與丙○○
      范：就是我擔下來，不然他怎麼出去。
      范：強制工作？我要送管訓你不知道喔？3支要送管訓，
          多關3年，你知道嗎？
      張：對啊。
      范：這3年，是不是「阿寶」要幫我處理。你跟他說這點
          就好了。
      范：如果這樣，就是變個人作孽個人擔啦。
      張：對啊，我是覺得是這樣啦，1年多就回來的事情搞成
          這樣，加上去變6、7年。
      范：你過兩天再叫「阿寶」過來，我先跟黃律師談好，如
          果說這個要關到8年，我就不可能幫他擔，叫他自己
          處理。我先問黃律師一下。我怎麼可能關到8年。
      張：你有多少青春，關出來都50多歲了。
      范：對啊，而且個人作孽個人擔啦。還多3年，他又不是
          說出去以後事情都會幫我處理好。
      張：他哪會處理，處理他的而已。
      范：這樣叫他自己去想辦法，他的東西哪裡來的。
      范：說難聽一點，他要叫人家擔下來，他也要1個那個啊
          ，今天如果有本事，他再叫另1個人出來擔啊，今天
          我幫他擔下來讓他出去，結果他這樣對待我。他怎麼
          不幫我擔。他2支，我1支，他多大尾，叫我幫他擔。
      張：我看個人作孽個人擔比較安全。頂多1年多就回來了
          。
      范：對阿，我1年多，難道我要多關8年喔。
    參酌：I被告乙○○、丙○○於原審法院審理時以證人身分
    具結證稱：上開談話錄音譯文顯示「大枝」、「阿寶」之綽
    號，即為被告戊○○之綽號等語；被告戊○○於原審審理時
    亦坦承：「阿寶是我平日的綽號，開卡車的朋友都知道我叫
    做阿寶，有時候朋友會亂叫我大枝仔（台語）」等語；且於
    原審及本院審理時坦承其持有仿BERETTA廠92FS型半自動手
    槍製造之可發射子彈具有殺傷力之改造手槍1支、仿BERETTA
    廠84型半自動手槍製造之可發射子彈具有殺傷力之改造手槍
     1支及子彈21顆等語，且於原審審理時供稱：「當時查獲是
    查獲到乙○○的槍枝，並非是查到我放置的那二支槍枝，基
    於道德，乙○○認為是他的疏失，他認為他間接害到我，查
    獲到我另外二支槍枝，道義上來說變成他要一個人擔下來」
    「我確定有跟乙○○說後來查獲的那二支是我的，但是這句
    話不知道是在起出我的槍枝之前還是之後，但我確定是有跟
    乙○○講，與丙○○無關」等語；II被告等3人為警查獲，
    經檢察官於97年5月22日訊問後，被告乙○○確以新台幣20
    萬元交保，被告戊○○、丙○○分別以5萬元諭知交保，惟
    均因無保而羈押，嗣於97年6月25日檢察官提訊後，被告戊○○、丙○○分別改以8萬元諭知交保，被告戊○○於當日
    即由具保人辦妥具保手續而停止羈押；被告丙○○亦於同年
    月27日因具保而停止羈押。被告乙○○則於97年7月21日起
    訴後移審時，法官諭令10萬元交保，並於當日辦妥手續而停
    止羈押等情，有各該裁定、筆錄、保證書、保證金收據等在
    卷可憑，是被告乙○○於被告戊○○交保獲釋後近一個月始
    獲釋應無疑義；III被告乙○○因持有本件3支改造槍枝及23
    發子彈之事實，經台中縣警察局於97年5月22日，以中縣警
    刑大二字第970008170號移送流氓感訓，嗣經原審法院於97
    年7月31日以97年度感裁字第16號裁定不付感訓，復經本院
    於97年9月15日，以97年度感抗字第42號裁定駁回台中縣警
    察局之抗告等情，亦分別有各該移送書、裁定書附卷可考等
    情，足認上開錄音對話中，被告乙○○初係未考量到若遭警
    方移送持有3支改造手槍之犯罪事實，會有同時遭到警方聲
    請流氓感訓處分之可能性，而幫被告戊○○扛下另外2支改
    造手槍及其他子彈之刑事責任，嗣因實遭到警方向原審法院
    聲請裁定交付感訓處分之際，始知悉事情的嚴重性，而於多
    次會客對話中，表達對扛下其他刑事責任之憂心等情，應與
    事實相符。是上開2支改造手槍及子彈應係被告戊○○所持
    有應可認定
  (4)依被告乙○○與被告丙○○前開對話錄音，被告乙○○係因
    扛下其他2支改造手槍及其他子彈之刑事責任，而致被告丙○○以外之被告戊○○，得以在本案獲得交保的機會，益證
    被告乙○○確係為本案被告戊○○扛下其他2支改造手槍及
    其他子彈之刑事責任，而與被告丙○○無關。
  (5)上訴意旨雖以被告丙○○既坐在上開自用小客車後座，對於
    其座位附近所放置之槍枝，當無不知之理。惟查：
    1.檢察官上訴意旨所稱諸多疑點，尚屬推測之詞，均非認定
      犯罪事實之積極證據；且就被告丙○○持有全部扣案槍彈
      及被告乙○○、戊○○分別持有對方原所持有槍彈之持有
      犯意，並未舉出積極之證據。
    2.依上開被告乙○○、丙○○於臺灣臺中看守所會客期間之
      談話錄音譯文可知，被告乙○○、戊○○確係各別持有自
      己的槍、彈，與被告丙○○並無任何關係。而被告乙○○
      、戊○○於原審法院審理時以證人身分證稱：渠等係各別
      持有槍、彈，不僅對方於為警查獲之前，並不知情，被告
      丙○○亦完全不知情等語。
    3.被告丙○○於原審審理時陳稱：查獲當天原本是由伊開車
      ，但是後來伊開累了，就換被告乙○○開，伊就坐到駕駛
      座後方等語，此與被告乙○○陳述情節相符。而證人即警
      員庚○○於原審審理時亦證稱：警方打開警示燈，將警車
      停靠路邊，被告乙○○看到警車，就從駕駛座下車，伊先
      盤查被告乙○○，並大略檢視車內狀況，發現司機座旁邊
      坐的是被告戊○○，駕駛座後方坐的是被告丙○○，當時
      被告丙○○呈現睡覺狀態等語，足認被告丙○○於警方查
      獲當時確實係處於睡眠狀態，是被告丙○○因疲累而自駕
      駛座改至後座休息睡眠之際，未能在毫無燈光的車內，發
      現被告乙○○置放該處之改造手槍，在事理上，亦非全無
      採信餘地，自無從因被告乙○○置放槍枝的地點，離被告
      丙○○極為接近，即據以推論被告丙○○對被告乙○○、
      戊○○各別持有槍、彈之犯罪行為，有犯意聯絡及行為分
      擔。
    4.證人即本案之查獲警員庚○○於原審審理時，就查獲過程
      證稱：「那時我先下車盤查乙○○，盤查過程中，我有大
      略檢視車內狀況，發現來另外有二人，司機座旁邊坐的是
      戊○○，副駕駛座後則是丙○○，那時丙○○呈現睡覺狀
      態，看到丙○○的時候，我又看到丙○○旁邊有疊著筆記
      簿，筆記簿下面我有看到裸露的槍枝握把，當時我沒有驚
      動他們三人，繼續作例行性的盤查；當時乙○○好像有警
      覺到我有發覺那些槍枝，他就上前來跟我在那邊推擠，腳
      也夾住我的左腳，我也警覺乙○○有反抗的動作，他就一
      直往後座槍枝放置的位置近身，我就擋在後車門的那個位
      置，不讓他進入，那時我還很鎮定，沒有很強制性的阻止
      動作，因為我還考慮到我同事的安全，因為我同仁還不知
      道車內有槍枝．．」等語（原審卷第80-93頁）；而證人
      即查獲之警員辛○○於原審審理時，就查獲當時被告等舉
      措證稱：「（問：你請車上二人下車的時候，除了戊○○
      是跨過中央扶把下車外，丙○○是否有其他異樣的神情或
      舉動或有掩飾什麼的情形？）答：我沒有注意到那麼多，
      我要他下來他就下來，如果他有異樣，我就會有所防備，
      這是很自然，但是當時沒有這種情形」「（問：你要他們
      下車時，丙○○有何反應？）答：丙○○很鎮定，很自然
      ，也很配合就直接下車了」等語，是亦難由查獲當時，態
      度之情況為被告丙○○不利之認定甚明。
四、原審就被告乙○○、戊○○部分，因而適用刑事訴訟法第29
    9條第1項前段，槍砲彈藥刀械管制條例第8條第4項、第12條
    第4項，刑法第11條前段、第55條前段、第42條第3項、第38
    條第1項第1款等規定，並審酌被告乙○○已有賭博罪之刑事
    前案紀錄，犯案前品行不佳，寄藏可發射子彈具有殺傷力之
    改造手槍及子彈之時間甚長，固係危害社會秩序及安全，然
    其寄藏槍、彈之數量較少，且並未持以射擊或作其他犯罪使
    用，所生危害尚非甚鉅及被告犯後雖已坦承犯行，然前於警
    詢、檢察官訊問時，刻意隱瞞戊○○持有槍、彈之事實，企
    圖扛下所有經警查獲槍、彈之刑事責任，混淆司法偵查及審
    判，難認犯後態度良好等一切情狀，量處有期徒刑3年 10月
    ，併科罰金5萬元；被告戊○○有違反廢棄物清理法之犯罪
    行為紀錄，犯案前品行亦不佳，其持有可發射子彈具有殺傷
    力之改造手槍及子彈，且持有槍、彈數量不少，危害社會秩
    序及安全，然其並未持以射擊或作其他犯罪使用，所生危害
    尚非甚鉅及被告犯後雖已坦承犯行，然前於警詢、檢察官訊
    問時，刻意隱瞞自己持有槍、彈之事實，復要求被告乙○○
    代其扛下自己為警查獲槍、彈之刑事責任，混淆司法偵查及
    審判，難認犯後態度良好等一切情狀，量處有期徒刑4年，
    併科罰金20萬元，併分別就所處罰金刑部分，諭知易服勞役
    之折算標準及就扣案之槍彈依法宣告沒收如原審判決主文所
    示，其認事用法核無違誤，參酌本罪之法定刑持有槍枝部分
    有期徒刑為3年以上，10年以下，原審上開量刑難謂過重，
    被告2人上訴，認量刑過重為無理由，應予駁回。
五、就被告丙○○無罪部分及被告乙○○、戊○○不另為無罪諭
    知部分。
    依上所述，本件公訴人所憑之證據，無論直接或間接證據，
    均尚未達於一般之人均可得確信，而無合理之懷疑存在之程
    度，本院亦查無其他確切証據，足以証明被告等確應負此部
    分罪責，被告等之犯行尚屬不能証明。原審以不能證明被告
    等犯罪，而依刑事訴訟法第301條第1項規定，就被告丙○○
    部分為無罪之諭知，被告乙○○、戊○○部分，因檢察官認
    為此部分與前開有罪部分，有想像競合犯裁判上一罪關係，
    不另為無罪之諭知，經核認事用法，並無不合，檢察官上訴
    意旨認應就被告等此部分予以論罪科刑，而指摘原判決不當
    ，經查為無理由，應予駁回。
六、據上論斷，應依刑事訴訟法第368條，判決如主文。
本案經檢察官甲○○到庭執行職務。
中    華    民    國    98    年    3    月    4    日
            刑事第四庭    審判長法  官  洪   耀   宗
                                法  官  蔡 王 金  全
                                法  官  劉   登   俊
以上正本證明與原本無異。
除被告丙○○外，其餘得上訴。
如不服本判決應於收受送達後十日內向本院提出上訴書狀，其未
敘述上訴理由者，並得於提起上訴後十日內向本院補提理由書（
均須按他造當事人之人數附繕本）「切勿逕送上級法院」。
                                書記官  粘   銘   環
中    華    民    國    98    年    3     月    4     日


司法院資訊處製作；財團法人民間司法改革基金會備份。
